行　政　法　院　裁　定　　　　　　　　　　　　　　八十八年度裁字第八六八號
　　聲　請　人　甲○○
右聲請人因考試事件，對本院中華民國八十七年九月十八日八十七年度裁字第一一二
七號裁定，聲請再審。本院裁定如左︰
　　主  文
再審之聲請駁回。
　　理  由
按行政訴訟之當事人，對於本院裁定聲請再審，經駁回後，不得復以同一原因事實，
又對駁回再審聲請所為裁定，更行聲請再審，本院四十六年裁字第四十一號判例業予
指明。本件聲請人前因考試事件，提起行政訴訟，為本院七十二年度裁字第四三三號
裁定駁回後，先後多次聲請再審，均經本院裁定駁回各在案，茲聲請人復對最近一次
即本院八十七年度裁字第一一二七號裁定（下稱原裁定）聲請再審，主張：（一）本
院七十二年度裁字第四三三號裁定所適用之本院六十六年度判字第七三一號判決，與
行政訴訟法第十九條、同法第三十三條準用民事訴訟法第三百八十八條所定「法院不
得就當事人未聲明之事項為判決」有所牴觸，依行政訴訟法第二十八條第一款提起再
審之聲請。（二）司法院釋字第一五四號解釋意旨及本院首揭判例，旨在遏止當事人
濫訟，非禁止當事人不得以同一原因事實更行聲請再審。自七十二年起，本院一再駁
回聲請人之再審，均未就聲請人與軍需學校學員班畢業者同一申請會計師檢覈事件何
以准否不一致，加以論斷，原裁定駁回聲請人之再審聲請，前開准否不一之原因事實
仍然存在，聲請人聲請再審絕非濫訴。苟其同一原因事實是與行政訴訟法第二十八條
之規定不合，亦不得以防止濫訴為由而禁止更行聲請再審。況行政訴訟法及其準用之
民事訴訟法均無此禁止規定，原裁定依據本院四十六年裁字第四十一號判例駁回聲請
人之聲請，適用法規顯有錯誤云云。（三）再審之聲請，除因有行政訴訟法第二十八
條各款所列情形，得聲請再審外，並得依民事訴訟法第四百九十六條所列各款情形聲
請再審，本院原裁定認必須有行政訴訟法第二十八條所列各款情形，始得聲請再審，
即與本院五十二年裁字第五號判例相違。（四）聲請人聲請大法官會議解釋雖經議決
不受理，惟其函覆聲請人亦謂，聲請人所述為「確定判決適用法律有無錯誤問題」或
「裁判認事用法當否問題」，如原六十六年判字第七三一號判決適用法律無錯誤，絕
無相同情形而有不同之適用法律之結果等語。經查：（一）司法院大法官會議釋字第
一五四號解釋明示本院前揭四十六年裁字第四十一號判例與憲法並無牴觸，則依同院
大法官會議釋字第一八五號解釋意旨，該判例仍屬有效，應可援用。原裁定以聲請人
該次再審聲請所陳理由，於前茲各次訴訟程序中業已提出主張，而為本院所不採，聲
請人復以同一原因事實聲請再審為不合法，乃援引首揭判例駁回其前訴訟程序之再審
聲請，與司法院大法官會議釋字第一五四號、一八五號解釋尚無牴觸，無適用法規顯
有錯誤情形。（二）本院原裁定係以前述理由，並非以必須有行政訴訟法第二十八條
所列各款情形，始得聲請再審為由，而駁回聲請人之再審聲請，是原裁定自無聲請人
所述違反本院五十二年裁字第五號判例之可言。（三）至於大法官會議不受理之議決
通知，固指聲請人所指為關於「確定判決適用法律有無錯誤問題」或「裁判認事用法
當否問題」，惟其意旨均僅在說明上開事項非大法官解釋之範圍，並非謂原確定判決
即有適用法規錯誤之情形，聲請人謂原確定判決已經大法官會議議決有適用法規錯誤
之問題，實屬誤會。綜上所述，本件聲請為不合法，應予駁回。至於本院前審八十七
年裁字第一一二七號裁定係以聲請人以同一之原因事實聲請再審為不合法，而由程序
上駁回其聲請，自無再斟酌原六十六年判字第七三一號判決有無行政訴訟法第二十八
條第一款之再審事由之必要。又當事人就同一事件對於本院所為歷次之裁判聲請再審
者，必須對最近一次裁判具有再審之原因，始得進而審究前此歷次裁判有無再審原因
，本件聲請人對原裁定聲請再審既不合法，從而其對本院前此歷次裁判之再審理由，
即無庸審究，併此指明。
據上論結，本件再審之聲請為不合法，爰依行政訴訟法第三十三條、民事訴訟法第五
百零七條、第五百零二條第二項，裁定如主文。
中    華    民    國     八十八      年      十      月     二十八      日
                    行 政 法 院 第 三 庭
                                審 判 長 評  事      曾  隆  興
                                         評  事      蔡  進  田
                                         評  事      鄭  淑  貞
                                         評  事      徐  瑞  晃
                                         評  事      張  瓊  文
右  正  本  證  明  與  原  本  無  異
                                         法院書記官  賀  瑞  鸞
中    華    民    國     八十八      年      十      月     二十八      日
